【裁判字號】    94,簡,819
【裁判日期】    950227
【裁判案由】    汽車燃料使用費
【裁判全文】
臺北高等行政法院裁定
                                     94年度簡字第00819號
原      告  甲○○
被      告  交通部公路總局臺北區監理所基隆監理站
代  表  人  乙○○（站長）
上列當事人間因汽車燃料使用費事件，原告不服被告中華民國94
年8 月31日北監基一字第0940009897號函，提起行政訴訟，本院
裁定如下：
    主      文
原告之訴駁回。
訴訟費用由原告負擔。
    理      由
一、按「人民因中央或地方機關之違法行政處分，認為損害其權
    利或法律上之利益，經依訴願法提起訴願而不服其決定，或
    提起訴願逾三個月不為決定，或延長訴願決定期間逾二個月
    不為決定者，得向高等行政法院提起撤銷訴訟。」、「原告
    之訴，有左列各款情形之一者，行政法院應以裁定駁回之。
    …十、起訴不合程式或不備其他要件者。」行政訴訟法第4
    條第1項、第107條第1項第10款定有明文。是人民提起撤銷
    訴訟，依該法第4條第1項規定自須對現存有效之行政處分提
    起訴願而無結果，始得為之，其非對行政處分提起行政訴訟
    ，自非法之所許，應認其起訴不合程式，依同法第107條第1
    項第10款規定予以駁回，合先指明。
二、本件原告起訴意旨略以：被告以94年8 月31日以北監基一字
    第0940009897號函及94年5 月31日以94年基一字0000000-00
    號行政執行移送書 (移送案號0000000000、0000000000) 將
    原告欠費事件移送法務部行政執行署宜蘭行政執行處強制執
    行，要求原告繳交84、85年汽車燃料使用費及郵票340 元。
    而依行政程序法第131 條第1 項及民法第126 條規定，請求
    權時效應為5 年，縱使依民法第125 條規定，亦不應適用15
    年之規定而應依同條但書規定以5 年請求期限較為合理。又
    原告所有系爭車輛於85年3 月初報廢，未保存相關收據，且
    多數單據依法規定僅保留1 年、2 年、5 年或7 年，本案已
    超過法定保存期限，應不再追繳較為合理。另本案90年12月
    31 日 前催繳89年期前累欠之4 期計16,600元，金額發生嚴
    重錯誤，本次追繳84、85年費用也發生重大錯誤，對伊於94
    年8 月26日向被告提起訴願後，被告就此於94年8 月31日以
    北監基一字第0940009897號回覆函之訴願決定提起行政訴訟
    等語，惟查：
（一）本件原告於90年11月9 日接獲交通部公路總局台北區監理
      所基隆監理站寄發之催繳汽車燃料使用費之繳納通知書後
      ，曾具狀向被告申請撤銷該車86年以後之汽車燃料使用費
      課徵之處分，被告就此曾於90年12月31日以（90）北監基
      字第9010293 號函（檢附84年至85年3 月8 日止之汽車燃
      料使用費之繳納通知書）更正徵收原告所有系爭汽車汽車
      燃料使用費課徵期間為84年至85年3 月8 日，徵收金額合
      計為5,707 元，並催請原告繳費一節，業據原告提出（90
      ）北監基字第9010293 號函、汽車燃料使用費繳費書、被
      告提出原告90年12月24日申請書等件附卷可稽，堪信為真
      實。據此，被告前對原告所為課徵系爭汽車85至87年度汽
      車燃料使用費16, 600 元之行政處分，於90年12月31日即
      經被告撤銷，並重為原告應繳納84年至85年3 月8 日止之
      汽車燃料使用費5,707 元之行政處分，亦足認定。
（二）次查，本件被告所為之系爭94年8月31日北監基一字第
      0940009897號函，固有「惟原催繳金額新臺幣16,600元
      整有誤，特此通知更正為新臺幣5707元整…依訴願法第58
      條第2 項規定，做以上變更原行政處分。」、「行政程
      序法施行前已發生公法上請求權之消滅時效期間，不適用
      行政程序法第131 條第1 項規定（5 年請求權）之規定，
      應依行政程序法施行前有關法規之規定；無相關法規規定
      者，得類推適用民法消滅時效之規定（即縱使殘餘期間，
      自行政程序法施行日起算較5 年為長者，仍依其期間）。
      」、「副本抄送法務部行政執行署宜蘭行政執行處，有
      關本站移送案號00000000000 仍請繼續執行，另移送案號
      00000000000 ，原移送金額新臺幣4,800 元整，惠請更正
      為新臺幣907 元整後，仍繼續執行。」等語之記載。惟按
      未依限履行公法上之給付義務，須經主管機關之移送，行
      政執行署始得進行行政強制執行程序，上開主管機關之移
      送，係該機關對行政執行署所為內部之行為，非對給付義
      務人所為之行政處分。進而，主管機關就記載錯誤之移送
      書內容予以更正，亦非行政處分甚明。又行政機關所為單
      純事實之敘述（或事實通知）或理由之說明，既不因該項
      敘述或說明而生何法律上之效果者，自非行政處分，人民
      即不得對之提起訴願。本件被告前於90年12月31日即以（
      90 ）北 監基字第9010293 號函檢附84年至85年3 月8 日
      止之汽車燃料使用費之繳納通知書更正徵收費用期間為84
      年至85年3 月8 日，徵收金額合計為5,707 元一節，已如
      前述，至於上開第項所載內容，係轉載法務部91年2 月
      5 日法律字第0910003264號令釋，核被告所為上開、
      之記載，或係單純就前已存在事實為敘述，或屬理由之說
      明，並未對原告之請求另有所准駁，不因該項敘述或說明
      而生法律上之效果，均非屬行政處分。至於上開第項所
      載內容，則係主管機關對行政執行署所為更正移送內容之
      內部行政行為，揆諸前揭說明，亦非行政處分。
（三）綜上所述，本件系爭94年8 月31日北監基一字第
      0940009897 號 函非屬行政處分，原告就該函遽行提起撤
      銷訴訟，核與首揭規定明示提起撤銷訴訟應具備之特別要
      件尚有未合，自難准許，應予駁回。
三、又94年間原告遭被告以未按期繳納汽車燃料使用費為由，依
    行政執行法第11條、公路法第78條移送法務部行政執行署宜
    蘭行政執行處執行時，曾於94年8 月26日向被告提起訴願，
    此訴願案件刻正由訴願機關審議中等情，有被告提出94年8
    月11日法務部行政執行署宜蘭行政執行處通知、交通部公路
    總局臺北區監理所行政執行案件移送書、被告提出94年8 月
    26 日 訴願書等件在卷可稽，且據交通部以94年10月19日以
    交訴字第0940057205號函覆上情無訛，據此，本件被告既非
    系爭汽車燃料使用費爭議事件之訴願審議權責機關，無權做
    成訴願決定，則其縱於原告提起訴願後，以94年8 月31日北
    監基一字第0940009897號函回復原告，亦難認屬訴願決定，
    原告以之為訴願審議權責機關所為訴願決定，對此提起行政
    訴訟，容有誤會，併此敘明。
四、據上論結，本件原告之訴不合法，爰依行政訴訟法第107條
    第1項第10款、第104條，民事訴訟法第95條、第78條，裁定
    如主文。
中    華    民    國    95    年    2     月    27    日
                            第六庭 法  官  林樹埔
上為正本係照原本作成。
本件以訴訟事件所涉及之法律見解具有原則性者為限，始得於本
裁定送達後10日內向本院提出抗告狀（須按他造人數附繕本），
並經最高行政法院許可後方得抗告。
中    華    民    國    95    年    2     月    27    日
                                   書記官  姚國華


司法院資訊處製作；財團法人民間司法改革基金會備份。
